【裁判字號】    98,抗,109
【裁判日期】    980123
【裁判案由】    假扣押
【裁判全文】
臺灣高等法院民事裁定                   98年度抗字第109號
抗   告   人  宏運投資股份有限公司
兼法定代理人  甲○○
共 同 代理人  龔新傑律師
上列抗告人因與相對人財團法人證券投資人及期貨交易人保護中
心間假扣押事件，對於中華民國97年10月16日臺灣桃園地方法院
97年度裁全字第4875號裁定提起抗告，本院裁定如下：
    主  文
抗告駁回。
抗告費用由抗告人連帶負擔。
    理  由
一、抗告人宏運投資股份有限公司（下稱宏運公司）之法定代理
    人，已於民國96年7月17日變更為「甲○○」（見本院卷第
    34頁之查詢資料）。合先敘明。
二、按債權人就金錢請求或得易為金錢請求之請求，欲保全強制
    執行者，得聲請假扣押。假扣押非有日後不能強制執行或甚
    難執行之虞者，不得為之。請求及假扣押之原因應釋明之。
    前項釋明如有不足，而債權人陳明願供擔保或法院認為適當
    者，法院得定相當之擔保，命供擔保後為假扣押，為92年2
    月7日總統令修正公布之民事訴訟法第522條第1項、第523條
    第1項及第526條第1項、第2項所明定。依上開規定可知，債
    權人聲請假扣押，應就其請求及假扣押之原因加以釋明。該
    項釋明如有不足，而債權人陳明願供擔保或法院認為適當者
    ，法院得定相當之擔保，命供擔保後為假扣押。又按保護機
    構為維護公益，於其章程所定目的範圍內，對於造成多數證
    券投資人或期貨交易人受損害之同一證券、期貨事件，得由
    20人以上證券投資人或期貨交易人授與訴訟或仲裁實施權後
    ，以自己之名義，起訴或提付仲裁；保護機構依證期保護法
    第28條規定提起訴訟，聲請假扣押、假處分時，應釋明請求
    及假扣押、假處分之原因。法院得就保護機構前項聲請，為
    免供擔保之裁定，證券投資人及期貨交易人保護法（下稱證
    期保護法）第28條第1項前段及第34條亦分別定有明文。
三、本件相對人於原法院主張略以：
    (一)相對人為依證期保護法設立之保護機構，並依該法第28條
      規定，為因買進第三人力特光電股份有限公司（下稱力特
      公司）股票受有損害而授與訴訟實施權之投資人廖玉燕等
      136人，以自己名義，而聲請本件假扣押。
    (二)債務人甲○○係力特公司董事長、總經理兼研發部最高主
      管，彭紹華於力特公司總經理室擔任資深課長。94年12月
      上旬，證券期貨局接獲投資人檢舉力特公司有大量不良品
      借試機而轉列遞延費用情事，遂指示臺灣證券交易所（下
      稱證交所）進行查核，債務人甲○○於獲悉證交所上開查
      核動作後，明知力特公司94年度第3季財務報表中， 以新
      舊機器設備耗用之存貨轉列固定資產資本化之金額新台幣
      （下同）23.5億元之帳務處理並不符合一般公認會計原則
      ，如重編財務報表將導致力特公司產生巨大虧損之重大影
      響股價消息，卻為減少宏運投資股份有限公司（下稱宏運
      公司）所持有之力特公司股票因股價下跌衍生之損失，於
      消息公開前，指示彭紹華於94年 12月23日至95年1月12日
      ，接續多日在證券交易市場賣出宏運公司所持有之力特光
      電股票，共計2,301張，得款1億4,026萬2,700元。另彭紹
      華因受債務人甲○○委託處分宏運公司持有之力特股票而
      獲悉該內線消息，亦為減少其個人、配偶及子女所持有力
      特股票因股價下跌之損失，自94年 12月23日至95年1月17
      日間，接續多日於證券市場賣出上開戶頭所持有之力特股
      票計82張，得款499萬3,200元。則甲○○、彭紹華顯違反
      證券交易法（下稱證交法） 第157條之1、第20條第1項所
      規定禁止之內線交易行為， 並應依同法第2項規定對從事
      相反買賣之人負擔損害賠償責任， 且同時競合民法第184
      條第2項之侵權行為損害賠償責任。 而債務人宏運公司應
      依證交法第179條與民法第185條第1項規定， 與債務人甲
      ○○負擔連帶損害賠償責任。因本件受害投資人為數甚眾
      ，且證券損害賠償訴訟，案情複雜，恐須經相當時日方能
      判決確定，且參以內線交易案件之被告常於判決後逃逸，
      為避免債務人於訴訟程序中脫產，使本案日後有不能強制
      執行或甚難執行之虞，爰於債務人之財產在3,634萬4,377
      元之範圍內，聲請假扣押，並依證期保護法第34條第2項
      之規定，為得免供擔保之裁定等語，並提出台灣桃園地方
      法院（下稱桃園地院） 檢察署檢察官96年度偵字第12633
      號起訴書、力特公司重大消息公告後10日均價計算表、甲
      ○○內線交易賠償責任額計算表、彭紹華內線交易賠償責
      任額計算表、訴訟及仲裁實施權同意書136份、 分戶歷史
      帳明細表共136件為證（見原法院卷內所附之聲證3、聲證
      6、聲證7、聲證8、附件1），足認相對人主張授與訴訟實
      施權人等與投資人廖燕玉等136人間請求及其原因事實已
      為釋明。而相對人係依證期保護法所設立之財團法人，其
      設立之目的，係在保護證券投資人及期貨證券交易人之權
      益，並促進證券及期貨市場健全發展，具有相當之公益性
      ，故依證期保護法第34條第2項規定， 法院對於相對人所
      為假扣押之聲請，得為免供擔保之裁定。又本件債務人皆
      經檢察機關調查後，認有犯罪嫌疑，並提起公訴在案，且
      受害投資者眾多，求償金額亦鉅，如未能及時對債務人為
      假扣押，則債務人如受不利判決，恐有逃匿之虞，難以確
      保債權得以實現，是相對人就其聲請為假扣押之原因已為
      釋明，而有假扣押以保全債權之必要。是相對人假扣押之
      聲請，自應准許。
四、抗告意旨雖略以：相對人未釋明3,634萬4,377元之金額予以
    假扣押之原因，相對人對抗告人宏運公司暨法定代理人甲○
    ○之民事請求金額，至多為259萬2,874元。又抗告人並未有
    脫產之疑慮，相對人未對抗告人有其所稱不能強制執行或恐
    難強制執行之情形予以釋明，即未釋明假扣押之原因云云。
    然假扣押之聲請，聲請人僅須就請求及假扣押之原因為釋明
    ，而法院僅須就聲請人釋明之證據信其大概如此即可。且依
    修正後之證交法第157條之1第2項規定 ：「違反前項規定者
    ，對於當日善意從事相反買賣之人買入或賣出該證券之價格
    ，與消息公開後十個營業日收盤平均價格之差額，負損害賠
    償責任；其情節重大者，法院得依善意從事相反買賣之人之
    請求，將賠償額提高至三倍；其情節輕微者，法院得減輕賠
    償金額。…」。而甲○○、彭紹華違反證交法，並經檢察官
    起訴在案 （見原法院卷內聲證3之桃園地院檢察署檢察官96
    年度偵字第12633號起訴書）， 足認相對人已就請求及假扣
    押之原因為釋明。是抗告意旨指摘原裁定不當，聲明廢棄，
    為無理由，應駁回其抗告。至抗告人上開所辯相對人請求賠
    償之數額尚未正確，此乃屬實體問題，應待本案之判決，惟
    並不影響本件假扣押之成立，附此敘明。
五、據上論結，本件抗告為無理由，爰裁定如主文。
中    華    民    國    98    年    1     月    23    日
                  民事第七庭
                        審判長法  官  鄭三源
                              法  官  呂太郎
                              法  官  王聖惠
正本係照原本作成。
本裁定除以適用法規顯有錯誤為理由，不得再抗告。如提起再抗
告，應於收受後10日內委任律師為訴訟代理人向本院提出再抗告
狀。並繳納再抗告費新台幣1,000元。
中    華    民    國    98    年    1     月    23    日
                              書記官  陳樂觀


司法院資訊處製作；財團法人民間司法改革基金會備份。
